臺灣高等法院臺中分院刑事裁定　
111年度毒抗字第376號

抗  告  人  
即  被  告  許嘉隆



上列抗告人因違反毒品危害防制條例案件，不服臺灣彰化地方法
院中華民國111年4月7日觀察勒戒裁定（111年度毒聲字第146號
；聲請案號及偵查案號：臺灣彰化地方檢察署111年度聲觀字第1
04號、110年度毒偵字第1552號），提起抗告，本院裁定如下：
    主  文
抗告駁回。
    理  由
一、抗告意旨略以：本件抗告人即被告許嘉隆（下稱被告）除本
    案外別無其他施用毒品或犯罪紀錄，並無毒品戒癮治療實施
    辦法及完成治療認定標準第2條第2項各款所列不適合為附命
    完成戒癮治療之緩起訴處分（下稱「附命緩起訴」）情事，
    檢察官未賦予被告陳述意見之機會，復未審酌被告業於偵查
    中具狀聲請戒癮治療，更未敘明本件有何不宜「附命緩起訴
    」之理由，其逕聲請觀察勒戒，難認合於合目的性及義務性
    裁量，即有未洽。又被告坦承施用毒品犯行，態度良好，距
    前次觀察勒戒已近21年，本件犯後即深刻反省未再施用毒品
    ，顯無不適合為「附命緩起訴」情事。被告重度身心障礙之
    父親僅賴被告一人照料，如入勒戒處所將致被告父親失去生
    活依靠，影響甚鉅。原裁定未審酌上情，逕命被告入勒戒處
    所觀察勒戒，難認允當等語。
二、按犯毒品危害防制條例第10條之罪者，檢察官應聲請法院裁
    定，令被告入勒戒處所觀察、勒戒，其期間不得逾2月。依
    前項規定為觀察、勒戒或強制戒治執行完畢釋放後，3年後
    再犯第10條之罪者，適用前2項之規定，毒品危害防制條例
    第20條第1項、第3項定有明文。
三、經查：　　　　
  ㈠被告基於施用第二級毒品甲基安非他命之犯意，於民國110年
    11月3日晚間8時許，在彰化縣○○鄉○○路000號居處之客廳內
    ，以將甲基安非他命置於玻璃球内燒烤吸食煙霧之方式，施
    用第二級毒品甲基安非他命1次，員警經其同意採尿送驗結
    果呈安非他命、甲基安非他命陽性反應之事實，業據被告於
    警詢、偵查中坦承不諱，並有欣生生物科技股份有限公司原
    樣編號B208號濫用藥物尿液檢驗報告附卷可稽。足認被告上
    開任意性自白與事實相符，而堪採信。是被告確有於前開時
    地，施用第二級毒品甲基安非他命之犯行，堪可認定。
  ㈡被告前因施用毒品案件，經法院裁定送觀察勒戒，於89年9月
    5日因無繼續施用毒品傾向，執行完畢釋放出所，有臺灣高
    等法院被告前案紀錄表在巻可憑（見本院卷第24至25頁），
    其於觀察、勒戒執行完畢釋放後，3年後再犯毒品危害防制
    條例第10條之罪，依同條例第20條第3項，應適用第20條第1
    項之規定裁定觀察勒戒。原審因認檢察官之聲請為正當，裁
    定令被告入勒戒處所觀察、勒戒。核其認事用法並無不合，
    應予維持。
  ㈢抗告意旨以檢察官聲請前未賦予被告陳述意見之機會，未審
    酌被告業於偵查中具狀聲請戒癮治療，未敘明本件有何不宜
    「附命緩起訴」之理由，未附具選擇觀察勒戒之理由，未審
    酌被告之家庭狀況等，即逕向原審聲請本件觀察勒戒，顯有
    可議之處等語，指摘原裁定不當。惟查：
　1.現行毒品危害防制條例第24條第1項，採行「觀察、勒戒」
    與「附命緩起訴」並行之雙軌模式（最高法院108年度台非
    字第28號、107年度台上字第4215號判決意旨參照），並無
    「附命緩起訴」應優先於「觀察、勒戒」之強制規定，檢察
    官自得按照個案情形，依法裁量決定採行何者為宜。且觀諸
    毒品危害防制條例之全部條文，並無課以檢察官於聲請觀察
    、勒戒裁定前，應訊問被告是否同意觀察、勒戒之規定，檢
    察官亦無於聲請書中說明不命被告接受戒癮治療理由之義務
    。
　2.毒品戒癮治療實施辦法及完成治療認定標準第2條第2項固明
    定：「被告有下列情事之一時，不適合為附命完成戒癮治療
    之緩起訴處分。但無礙其完成戒癮治療之期程者，不在此限
    ：一、緩起訴處分前，因故意犯他罪，經檢察官提起公訴或
    判決有罪確定。二、緩起訴處分前，另案撤銷假釋，等待入
    監服刑。三、緩起訴處分前，另案羈押或執行有期徒刑。」
    惟上開所列3款情形乃係供檢察官裁量之參考，非謂限於符
    合上開3款所述情形之一時，檢察官始得向法院聲請裁定將
    被告送觀察、勒戒。
　3.毒品戒癮治療實施辦法及完成治療認定標準第4條第1項（為
    原認定標準第6條第1項所改列）固亦明定：「檢察官為附命
    完成戒癮治療之緩起訴處分前，應向被告說明緩起訴處分之
    應遵守事項，得其同意後，再指定其前往治療機構參加戒癮
    治療。」惟此部分僅就檢察官為「附命緩起訴」前，應得被
    告同意一事予以規定，而非規定檢察官於向法院對被告為觀
    察、勒戒聲請前，亦應得被告之同意。是「附命緩起訴」應
    屬法律賦予檢察官偵查裁量結果之作為，並非賦予被告有選
    擇之權利。
　4.又毒品危害防制條例規定之觀察、勒戒處分係屬強行規定，
    倘有施用毒品之行為，除檢察官審酌個案情形，依毒品危害
    防制條例第24條第1項為「附命緩起訴」，而可排除適用外
    ，凡經檢察官聲請，法院原則上應予尊重，僅就檢察官之判
    斷有違背法令、事實認定有誤或其他裁量重大明顯瑕疵等事
    項，予以有限之低密度審查，尚無自由斟酌以其他方式替代
    之權。
　5.況且，毒品危害防制條例第20條第1項、第3項之觀察、勒戒
    規定，係針對施用毒品者所設預防、矯正之保安處分，目的
    在斷絕施用毒品之身癮及心癮，屬強制規定，為刑罰之補充
    制度，兼具刑罰不可替代之教化治療作用，尚無因施用毒品
    者之主觀上個人或家庭因素而免予執行之理。
　㈣綜上所述，本件抗告意旨所指各節，均非免除觀察、勒戒之
    適法事由，其抗告為無理由，應予駁回。
四、據上論斷，應依刑事訴訟法第412條，裁定如主文。
中　　華　　民　　國　　111 　年　　4 　　月　　29　　日
              刑事第四庭  審判長法　官  蔡名曜
                                法　官  林宜民
                                法　官  邱鼎文
以上正本證明與原本無異。
不得再抗告。
                                書記官  陳宜屏
　　　　　　　　　　　　　　　　
中　　華　　民　　國　　111 　年　　4 　　月　　29　　日